【裁判字號】    99,交聲,2097
【裁判日期】    990929
【裁判案由】    聲明異議
【裁判全文】
臺灣高雄地方法院交通事件裁定        99年度交聲字第2097號
原處分機關  高雄市政府交通局
異  議  人  莊麗燕
上列異議人因違反道路交通管理處罰條例案件，對於高雄市政府
交通局中華民國99年6 月24日所為之處分（高市交裁字第裁32-1
AF306078號），聲明異議，本院裁定如下：
    主    文
異議駁回。
    理    由
壹、程序部分：
一、按受處分人不服道路交通管理處罰條例第8 條規定之主管機
    關所為之處罰，得於接到裁決書之翌日起20日內，向管轄地
    方法院聲明異議；又交通法庭認聲明異議不合法律上之程式
    或其異議權已喪失者，應以裁定駁回之，但其不合法律上之
    程式可補正者，應先定期令為補正，逾期不補正者，即予駁
    回，道路交通管理處罰條例第87條第1 項及道路交通案件處
    理辦法第18條分別定有明文。故對於交通違規裁罰之案件，
    得為聲明異議之主體者，限於道路交通管理處罰條例第8 條
    之主管機關裁決所處罰之受處分人，如非受處分人而聲明異
    議，因其異議不合於法律上之程式，且無從補正，應以裁定
    駁回之。
二、經查，本件受處分人為甲○○，有高雄市政府交通局民國99
    年6 月24日高市交裁字第裁32-1AF306078號裁決書正本1 紙
    在卷可稽，而聲明異議狀所載之具狀人則係莊麗燕，經本院
    書記官電話向莊麗燕本人電話查詢結果，確係莊麗燕對上開
    處分聲明異議，有聲明異議狀及本院電話紀錄查詢表在卷可
    證（參本院卷第5 頁、第6 頁），惟莊麗燕並非受處分人，
    自無提起本件異議之權利，其異議為不適法，且性質上本無
    從補正。然本院唯恐受處分人不明訟程序，誤認僅須家人即
    可代為聲明異議，為保障受處分人權利，仍於99年8 月2 日
    ，請書記官電話詢問受處分人就此是否予以補正（例如到院
    在原異議狀中重新將受處分人之名義登載入異議狀），異議
    人卻僅於99年8 月6 日另寄一由甲○○為具狀人、莊麗燕為
    撰狀人之聲明異議狀到院（參本院卷第17頁至第20頁），此
    一行為形式上並非補正行為，而係另一聲明異議行為，然卻
    已逾越20日之異議期間（本件原處分係於99年6 月30日寄存
    送達在受處分人戶籍地，99年8 月6 日時，業已超過聲明異
    議期間），是本件揆諸首揭說明，自應予駁回。
貳、實體部分：
一、按道路交通管理處罰條例所稱之「車輛」，係指在道路上以
    原動機行駛之汽車（包括機器腳踏車）或以人力、獸力行駛
    之車輛；道路交通安全規則所稱之「汽車」，係指在道路上
    不依軌道或電力架線而以原動機行駛之車輛（包含機器腳踏
    車），道路交通管理處罰條例第3 條第8 款、道路交通安全
    規則第2 條第1 項第1 款有明文規定。次按標線，依其型態
    分類，其中「線條」，係以實線或虛線標繪於路面或緣石上
    ，用以管制交通者，而「黃實線」設於路側者，用以禁止停
    車，此觀道路交通標誌標線號誌設置規則第149 條第1 項第
    1 款第4 目至明。再按禁止停車線，用以指示禁止停車路段
    ，以劃設於道路緣石正面及頂面為原則，無緣石之道路得標
    繪於路面上，距路面邊緣以30公分為度；本標線為黃實線，
    線寬除設於緣石正面者以緣石高度為準外，其餘皆為10公分
    ；本標線禁止時間為每日上午7 時至晚間8 時，如有延長或
    縮短之必要時，應以標誌及附牌標示之，道路交通標誌標線
    號誌設置規則第168 條第1 項、第2 項及第4 項均有規定。
    另按在設有禁止停車標誌、標線之處所不得停車，道路交通
    安全規則第112 條第1 項第4 款定有明文。又汽車駕駛人停
    車時，在設有禁止停車標誌、標線之處所停車者，處新臺幣
    （下同）600 元以上1,200 元以下罰鍰，道路交通管理處罰
    條例第56條第1 項第4 款亦有明定。
二、本件原處分機關以受處分人甲○○所有之車牌號碼AQG-181
    號重型機車，於民國99年4 月13日上午9 時35分許，在臺北
    市○○○路○段設有禁止停車標線之處所停車，適為臺北市
    停車管理工程處值勤人員以科學儀器相機取得證據資料之相
    片後，以異議人違反道路交通管理處罰條例第56條第1 項第
    4 款規定逕行舉發「在設有禁止停車標線之處所停車（黃線
    停車）」之違規，原處分機關遂於99年6 月24日依道路交通
    管理處罰條例第56條第1 項第4 款及違反道路交通管理事件
    統一裁罰基準表規定，裁處異議人罰鍰6,00元。
三、異議人聲明異議意旨略以：伊因有事至郵局，郵局前面僅劃
    設黃線並未劃設紅線，所以才會將機車停放在該處，卻遭逕
    行舉發處罰，本件舉發並不適當，為此聲明異議，請求撤銷
    原處分等語。
四、經查：
  (一)受處分人所有之車牌號碼AQG-181 號重型機車，於民國99年
    4 月13日上午9 時35分許，在臺北市○○○路○段設有禁止
    停車標線之處所停車之違規事實，有臺北市停車管理工程處
    99年5 月12日北市停管字第09932800700 號函及採證照片2
    紙等在卷可證（參本院卷第13頁、第14頁、第23頁）。觀諸
    採證照片，清晰可見受處分人車輛停放處道路邊緣繪有黃色
    實線，足認違規地點確係設有禁止停車標線之處所，故受處
    分人之違規行為堪以認定。
  (二)異議人雖辯稱停車地點既未劃設紅線，故非屬禁止停車之處
    所，其將車輛暫停該處並無違規云云。惟查，按黃實線設於
    路側者，用以禁止停車；紅實線設於路側，用以禁止臨時停
    車，道路交通標誌標線號誌設置規則第149 條第1項 第1 款
    第4 目前段、第5 目分別定有明文，是依上開規定，設於路
    側之紅色實線係用以禁止臨時停車，而黃實線設於路側之道
    路僅得臨時停車而不得停車至明。再按禁止停車線為黃實線
    ，用以指示禁止停車路段，禁止時間為每日上午7 時至晚間
    8 時，如有延長或縮短之必要時，應以標誌及附牌標示之，
    道路交通標誌標線號誌設置規則第168 條第1 項、第2 項、
    第4 項亦有明文。又按「臨時停車」係指車輛因上、下人、
    客，裝卸物品，其引擎未熄火，停止時間未滿3 分鐘，保持
    立即行駛之狀態；「停車」係指車輛停放於道路兩側或停車
    場所，而不立即行駛，道路交通管理處罰條例第3 條第9 款
    、第10款分別明定。本件違規地點確實繪有黃色標線，已如
    前所述，而受處分人將車輛停放於禁止停車黃線處，車輛引
    擎熄火，未能保持立即行駛狀態，已非屬臨時停車之狀況。
    另異議人違規時間為上午9 時35分許，顯為道路交通標誌標
    線號誌設置規則第168 條規定之黃線禁止停車時間，而依卷
    內資料，復無例外設有標誌及附牌說明開放停車者之情事，
    是異議人將車輛停放於違規地點時，該處尚不得停車。從而
    ，異議人於設有禁止停車標線之處所停車之違規事實甚明。
五、綜上，受處分人確有在前述時、地，將其所有機車於設有禁
    行停車標線之處所停車之違規行為。原處分機關依前開道路
    交通管理處罰條例第56條第1 項第4 款及違反道路交通管理
    事件統一裁罰基準表之規定，裁處受處分人罰鍰600 元，尚
    無違誤。
參、綜上所述，本件異議人並非受處分人，且其另行提出聲明異
    議狀所為，難認就異議人非受處分人之瑕疵有所補正，程序
    上本應就其異議予以駁回。縱認其另行提出聲明異議狀所為
    ，業已就上開瑕疵有所補正，亦因實體部分之理由，難認其
    異議有理。本件聲明異議，自應予以駁回。
肆、據上論斷，應依道路交通案件處理辦法第18條、第19條，裁
    定如文。
中    華    民    國    99    年    9     月    29    日
                  交通法庭  法  官   林揚奇
本正本證明與原本無異。
如不服本裁定，應於送達後5日內向本院提出抗告狀。
中    華    民    國    99    年    9     月    30    日
                            書記官   何明昌

司法院資訊處製作；財團法人民間司法改革基金會備份。
